【裁判字號】    97,上訴,3042
【裁判日期】    970903
【裁判案由】    毒品危害防制條例
【裁判全文】
臺灣高等法院刑事判決                97年度上訴字第3042號
上  訴  人  臺灣士林地方法院檢察署檢察官
被      告  甲○○
                    樓
指定辯護人  本院公設辯護人周君穎
上列上訴人因被告違反毒品危害防制條例案件，不服臺灣士林地
方法院96年度訴字第995號，中華民國97年4月14日第一審判決（
起訴案號：臺灣士林地方法院檢察署96年度偵字第10194號、96
年度毒偵字第2085號、第2098號），提起上訴，本院判決如下：
    主  文
上訴駁回。
    理  由
一、公訴意旨略以：被告甲○○於96年8月18日（原起訴書係記
    載6月至8月間，惟經實行公訴檢察官於97年2月27日提出補
    充理由書並於97年3月3日審判期日當庭更正正確日期應為96
    年8月18日），販賣第二級毒品安非他命1小包予乙○○1次
    ，並於同年8月11日販賣第二級毒品大麻1包予乙○○1次，
    因認被告涉嫌販賣第二級毒品安非他命、大麻云云。
二、按犯罪事實應依證據認定之，無證據不得認定其犯罪事實。
    又不能證明被告犯罪者，應諭知無罪之判決，刑事訴訟法第
    154條第2項、第301條第1項分別定有明文。次按認定不利於
    被告之事實，須依積極證據，苟積極證據不足為不利於被告
    事實之認定時，即應為有利於被告之認定，更不必有何有利
    之證據；又事實之認定，應憑證據，如未能發現相當證據，
    或證據不足以證明，自不能以推測或擬制之方法，為裁判基
    礎，最高法院分別著有30年上字第816號及40年台上字第86
    號判例意旨可資參照。
三、公訴人認被告涉犯販賣安非他命、大麻等犯行，無非係以證
    人陳建坤於原審偵審中之證述；證人乙○○於警詢、偵查中
    之證述；證人蔡宗翔、證人即員警徐順家、林啟正於偵查中
    之證述；並有第二級毒品安非他命7包、大麻1包、分裝袋69
    個、電子磅秤1臺、被告所有帳冊1本及現金3,500元等為其
    主要論據。
四、被告於本院審理時未到庭，但其於原審時矢口否認有販賣安
    非他命、大麻之犯行，並辯稱：伊之前從未販賣安非他命或
    大麻給乙○○或任何人，扣案之安非他命是伊買來要供自己
    吸食之用，大麻則是賣伊安非他命之綽號「阿宏」之不詳年
    籍男子送給伊等語。
五、經查：
(一)證人乙○○於警詢時證稱：被告平日係以販賣安非他命、大
    麻等毒品維生，怕被查獲所以會在交易時，請伊代拿，並支
    付酬勞予伊，伊曾於96年7月在臺北哈密公園幫被告拿毒品
    ，被告給伊1萬7千元酬勞；於96年7月底，在臺北市○○街
    與葫蘆街口附近幫被告拿毒品，因有警察經過所以沒有拿成
    ；於96年8月初，在臺北市○○○路加油站幫被告拿毒品，
    被告給1萬元之酬勞；於警方查獲被告前，被告曾以電話要
    伊去拿毒品並要給伊1萬元之酬勞，伊拿到毒品後，因發現
    警察，所以將毒品丟至現場陰暗處，所以沒有被警方查獲毒
    品。又伊曾於96年7月中旬在台北市○○區○○街附近向被
    告購買2000元之安非他命毒品1小包吸食，另於96年8月11日
    在同址向被告購買2,800元之大麻毒品吸食云云（見毒偵字
    第10194號卷第72至75頁），旋於檢察官偵查中改稱：伊向
    被告買過2次安非他命，時間是在今年6至8月間，均在華齡
    街附近交易，1次買1,000元，1次買2,500元，1,000元的量
    、約可使用2、3次，並於8月11日向被告買1次大麻2,000多
    元。伊只有幫被告拿1次毒品，被告沒有給伊錢等語（見同
    上卷第109頁），於原審時又改稱：安非他命是被告請伊施
    用，偵查中之證述係伊記錯，96年8月17日被查獲時，被告
    是拿錢去借伊，他好像拿300元還是1,000元，忘記了。在延
    平北路時遇到被告，一同去老師府時又向被告借300元云云
    （見原審卷第144、145頁），嗣於本院審理時又改稱：伊於
    96 年8月17日係打電話向被告借錢，2人在老師府廣場遇到
    ，當天伊向被告借7、8百元，伊沒有向被告買毒品，伊還向
    被告借錢，怎麼可能有錢向被告買毒品，毒品都是被告請伊
    施用的，如果是買的，也不可能是2,800元，因伊聽說1公克
    就要4,000元云云（見本院97年8月20日審判筆錄）。證人乙
    ○○究係幫被告購買毒品抑係向被告購買毒品供述兩歧，經
    本院詰問仍堅稱係被告請伊施用毒品，而非販賣毒品，再就
    其先前所稱係向被告購買毒品或係借錢，亦前後不一其詞，
    且就其購買毒品之時間、次數、毒品之價格均無契合之處，
    顯有瑕疵可指。且證人乙○○為警查獲後，經警於96年8 月
    28日採集其尿液送請台灣尖端先進生技醫藥股份有限公司檢
    驗結果，其尿液卻無大麻之陽性反應，有該公司濫用藥物檢
    驗報告單附卷可稽（見毒偵字第2085號卷第27頁），衡情證
    人乙○○若於96年8月11日向被告購買大麻，而證人乙○○
    為警查獲時並未查獲第二級毒品大麻，則其向被告所購買大
    麻，應係證人自其購買後至為警查獲前之期間施用，其尿液
    竟無大麻陽性反應，亦與常情相違，足認證人乙○○上開證
    述顯有可疑，自難僅憑證人乙○○上開有瑕玼之證述，即認
    定被告有於96年6月至8月間及96年8月18日，分別販賣第二
    級毒品安非他命1小包各1次及於同年8月11日販賣第二級毒
    品大麻1包予乙○○之犯行。
(二)公訴人雖又以證人陳建坤於檢察官偵查中、原審時證稱：伊
    於96年8月17日遇到乙○○與被告等人，就與渠等一起至老
    師府，伊有看到乙○○拿三張千元及幾張百元鈔票給被告，
    被告就拿幾包夾鏈袋白色粉末給乙○○云云，認被告涉犯販
    賣第二級毒品安非他命、大麻予證人乙○○云云，但查：證
    人即本件查獲之員警徐順家於檢察官偵查中證稱：當天係因
    看到被告等人颱風天還至老師府覺得可疑，所以上前盤查，
    盤查時蔡宗翔、乙○○沒有異樣且很配合，所以就讓他們走
    ，要請被告開啟置物箱時他拒絕，在場之陳建坤即暗示機車
    坐墊下有東西，所以懷疑可能是違禁物，就將被告帶回派出
    所等語，證人林啟正於檢察官偵查中亦為大致相同之證述（
    見偵字10194號卷第59、60頁），且證人林啟正於原審時證
    稱：伊查獲被告當天並無發現有毒品交易之情形等語（見原
    審卷第107頁），觀諸證人徐家順、林啟正上開證詞，足認
    渠等於查獲本案時並未發現被告與證人乙○○間有毒品交易
    情形，則證人陳建坤之證詞是否屬實，即有可疑。況依證人
    徐家順、林啟正上開證詞，可知本件係警方偶然查獲本案，
    事前並無情報懷疑被告有販賣安非他命毒品之行為，縱認證
    人陳建坤所述有看到證人乙○○交錢給被告屬實，則其所交
    付之錢究係還款或是其他款項，亦無從認定，是證人陳建坤
    之證言亦無從說服法院以形成被告確有販賣毒品予證人乙○
    ○之心證。
(三)公訴人雖又以扣案之分裝袋69個、電子磅秤1臺、被告所有
    帳冊1本及現金3,500元等，認被告涉犯上開犯行云云，然觀
    諸公訴人所謂之帳冊，其中8月11日係記載「果（即乙○○
    之綽號）1300（塗掉）」；8月13日係記載「果500（塗掉）
    」、8月15日記載「果1500」、8月16日記載「果300（塗掉
    ）」、「果300」；8月17日係記載「果300」，均與證人乙
    ○○於警詢、檢察官偵查中所述購買大麻、安非他命之金額
    不符，且該公訴人所謂之帳冊中均僅記載單字或綽號，除證
    人乙○○外，無法得知渠等之真實姓名、年籍，無從據以傳
    喚到庭作證，顯屬無法確切查知其上之文字意義為何，自難
    僅憑被告記載上開文字及數字即推認該記載係被告販毒之帳
    冊。又公訴人再質疑被告販毒所得，於供其施用毒品及養育
    家人，所剩餘有限，何以有能力再借貸予如帳冊上所載之人
    及金額，而據以推認被告確有販賣毒品予證人乙○○云云，
    惟上開公訴人所謂之帳冊上所記載之文字及數字，無法確切
    查知其上之文字意義為何，尚難僅憑被告記載上開文字及數
    字即推認該記載係被告販毒之帳冊，已如上述，乃公訴人徒
    以臆測之詞認伊上開帳冊所示，被告販毒所得，於供其施用
    毒品及養育家人，所剩餘有限，何以有能力再借貸予如帳冊
    上所載之人及金額，而據以推認被告確有予證人乙○○有毒
    品交易之情形云云，尚屬無據。另夾鍊袋依市售現狀，本即
    以100個包裝成1包出售，自不得僅因被告持有69個夾鏈袋，
    遽認被告確有販賣安非他命之事實。至電子磅秤、新台幣
    3,500元，均非屬違禁物，復無積極證據可認係被告供其販
    賣安非他命、大麻所用或所得之物，亦不足作為不利被告之
    認定。
(四)至本件於查獲被告時，雖當場扣得安非他命7小包，但上開
    扣案之安非他命7小包毛重僅4.9公克（淨重3.5公克），有
    臺北市政府警察局大同分局扣押物品目錄表1紙在卷為憑（
    見偵字第10196號卷第28頁），數量稀少，依社會一般通念
    ，尚未達於必定用以販賣營利之鉅量，且被告復自承有施用
    毒品安非他命惡習，並經採尿鑑驗亦呈安非他命類陽性反應
    ，自不能排除上開毒品安非他命係被告欲供己施用而購得，
    尚難認定必係作為販賣之用。另扣案之大麻毛重僅3.6公克
    （淨重3.0公克），有臺北市政府警察局大同分局扣押物品
    目錄表1紙在卷為憑（見偵字第10196號卷第28頁），數量不
    多，依常情觀之，亦未達於必定用以販賣營利之鉅量，自不
    足推論扣案之大麻係被告供販賣之用，至多僅能證明被告確
    有於96年8月18日持有大麻犯行，惟此部分未據檢察官起訴
    ，本院不得併予審酌，附此敘明。
(五)此外，復查無其他積極證據，證明被告確有公訴人所指之犯
    行，自屬不能證明被告犯罪。
六、原審因予諭知被告無罪之判決，經核尚無違誤。公訴人上訴
    意旨，仍執陳詞指摘原判決不當，為無理由，應予駁回。
七、被告經合法傳喚無正當理由不到庭，爰不待其陳述逕行判決
    。
據上論斷，應依刑事訴訟法第368條、第371條，判決如主文。
本案經檢察官黃柏齡到庭執行職務。
中    華    民    國    97    年    9     月    3     日
                  刑事第十九庭  審判長法  官  黃金富
                                      法  官  洪昌宏
                                      法  官  魏新國
以上正本證明與原本無異。
檢察官如不服本判決，應於收受送達後10日內向本院提出上訴書
狀，其未敘述上訴之理由者並得於提起上訴後10日內向本院補提
理由書（均須按他造當事人之人數附繕本）。
被告不得上訴。
                                      書記官  任正人
中    華    民    國    97    年    9     月    3     日


司法院資訊處製作；財團法人民間司法改革基金會備份。
